臺灣高等法院高雄分院刑事判決　　94年度上重更(二)字第16號
上訴人即被告
戊○○之配偶　丁○○
被　　　告　　戊○○
指定辯護人　　本院公設辯護人　丙○○
上　訴　人
即　被　告　　甲○○
選任辯護人　　鍾夢賢　律師
上列上訴人等因違反毒品危害防制條例案件，不服臺灣高雄地方
法院92年度重訴字第99號中華民國93年3 月17日第一審判決（起
訴案號：臺灣高雄地方法院檢察署92年度偵字第16661 、17100
、19395 號），提起上訴，判決後經最高法院第2 次發回更審，
本院判決如下：
     主  文
原判決撤銷。
戊○○共同運輸第一級毒品，處無期徒刑，褫奪公權終身。扣案
第一級毒品海洛因粉末伍大包（合計淨重壹仟柒佰拾貳點公克
，包裝重參佰拾玖點貳參公克）及第一級毒品海洛因粉末貳拾伍
包（合計淨重伍仟零捌拾柒點陸公克）均沒收銷燬之；圓柱狀潤
髮乳空罐壹拾玖罐沒收。
甲○○共同運輸第一級毒品，處無期徒刑，褫奪公權終身。扣案
第一級毒品海洛因粉末伍大包（合計淨重壹仟柒佰拾貳點公克
，包裝重參拾伍點零壹公克）沒收銷燬之。
     事  實
一、戊○○、甲○○2 人均明知海洛因業經公告列為毒品危害防
    制條例第2 條第2 項之第一級毒品，不得非法持有或運輸，
    戊○○與綽號「阿國」之不詳姓名成年男子，甲○○與綽號
    「吳仔」之不詳姓名成年男子（下稱「阿國」、「吳仔」）
    分別共同基於運輸第一級毒品海洛因之概括犯意聯絡，戊○○於民國（以下同）92年5 、6 月間，受「阿國」之委託，
    同意以運輸1 塊海洛因磚新臺幣（下同）2 萬元之代價，替
    「阿國」運輸海洛因至其指定之地點，並約定由「阿國」撥
    打戊○○所使用之0000000000號行動電話門號連繫，戊○○
    遂於同年7 月底某日，在台北縣板橋市○○路旁停車場，收
    受「阿國」所交付之2 大袋物品，內含：(1)以報紙包裹之海
    洛因粉末5 大包（合計淨重1,712.3 公克、另包裝重35.01
    公克），(2)海洛因粉末5 大包、1 小包、以圓柱狀潤髮乳罐
    夾藏之海洛因粉末19罐（合計淨重5,087.6 公克、另包裝重
    319.23公克）、圓柱狀潤髮乳空罐5 罐、磅秤、密度計各1
    台，(3)以香煙盒包裝之不詳物品2 小包（重量不詳）等物，
    並先藏置於台北縣三重市○○路80之3 號住處；甲○○則於
    同年7 月中旬，受「吳仔」之委託，同意以運輸1 次海洛因
    5 萬元之代價，替「吳仔」運輸海洛因至其指定之地點。同
    年8 月5 日下午2 時許，戊○○依「阿國」之電話指示，將
    「阿國」所交付之以香煙盒包裝之不詳物品2 小包，騎乘機
    車自其家中攜至台北縣三重市○○路與中華路口；而甲○○
    亦依「吳仔」之電話指示，由不知情之乙○○（業經檢察官
    不起訴處分確定）駕駛其所租用之車牌號碼7W-9273 號自用
    小客車搭載甲○○前往上址，由甲○○向戊○○拿取以香煙
    盒包裝之不詳物品後，自行搭乘計程車，拿至台北縣板橋市
    ○○路與雙十路口，交予在該處等候之不詳姓名、年籍之成
    年男子。同日下午3 時30分許，戊○○再依「阿國」之電話
    指示，將「阿國」所交付之前述(1)之以報紙包裹之海洛因粉
    末5 大包（淨重1,712.3 公克、純質淨重1,251.01公克），
    騎乘機車自其家中運輸至台北縣三重市○○路與中華路口；
    而甲○○亦依「吳仔」之電話指示，駕駛上開乙○○所租用
    之7W-9273 號自用小客車搭載乙○○及不知情之侯玉雪（業
    經檢察官不起訴處分確定）前往上址，向戊○○拿取以報紙
    包裹之該海洛因粉末5 大包（淨重1,712.3 公克、純質淨重
    1,251.01公克）後，於同日下午3 時50分許，在接續運輸至
    台北縣板橋市○○路與雙十路口途中，行經板橋市○○路與
    長江路口時，為法務部調查局南部機動工作組（下簡稱南機
    組）會同臺南縣警察局少年隊、高雄市警察局小港分局等專
    案小組人員當場查獲，在車內扣得該以報紙包裹之海洛因粉
    末5 大包（合計淨重1,712.3 公克、包裝重35.01 公克）。
    該專案小組人員因之前接獲檢舉戊○○為販毒集團成員，而
    鎖定其為追查之目標，於是日上午10時起即在戊○○住處附
    近守候，至同日下午2 時20分，見戊○○自其住處騎機車外
    出，即予跟監，發現其與甲○○接觸，再兵分多路跟監，於
    查獲甲○○後，即認定在甲○○車內查獲之毒品係源自戊○○，遂又至台北縣三重市○○路80之3 號戊○○住處等候戊○○，嗣因戊○○撥打電話回家，得知該專案小組人員在家
    等候，遂於同日下午6 時40分許主動返家，該專案小組人員
    經戊○○之同意執行搜索，在戊○○住處查扣「阿國」所交
    付之前述(2)之海洛因粉末5 大包、1 小包、以圓柱狀潤髮乳
    罐夾藏之海洛因粉末19罐（合計淨重5,087.6 公克、包裝重
    319.23公克）、圓柱狀潤髮乳空罐5 罐、磅秤、密度計各1
    台、戊○○與「阿國」連繫運輸海洛因事宜之行動電話1 支
    （機身內序號為000000000000000 號）及戊○○所有之夾鏈
    袋4 包、安非他命吸食器2 個、另行動電話2 支及行動電話
    1 支（內含SIM 卡1 張）等物，遂依法逮捕戊○○。
二、案經法務部調查局南部機動組移送臺灣高雄地方法院檢察署
    檢察官，及臺南縣警察局移送臺灣臺南地方法院檢察署檢察
    官呈請臺灣高等法院檢察署核轉臺灣高雄地方法院檢察署檢
    察官偵查起訴。
     理  由
甲、程序部分
一、按案件由犯罪地或被告住所、居所或所在地之法院管轄，刑
    事訴訟法第5 條第1 項定有明文。又所謂「被告所在地」，
    乃指被告起訴當時所在之地而言，且以起訴時為準，至其所
    在之原因，無論自由或出於強制皆所不問，業經司法院院解
    字第3825號、院字第1247號著有解釋。查本件上訴人戊○○
    、甲○○係於92年8 月5 日，分別在台北縣板橋市○○路與
    長江路口及三重市○○路80之3 號，經南機組人員逮捕後，
    移送臺灣高雄地方法院檢察署偵辦，並經該署檢察官向原審
    法院聲請羈押，由原審法院裁定上訴人2 人均羈押於臺灣高
    雄看守所，上訴人2 人嗣經檢察官提起公訴，於同年10月2
    日繫屬於原審法院時，均仍羈押於臺灣高雄看守所，依前揭
    解釋要旨，原審法院就本件自有管轄權，上訴人戊○○之原
    審辯護人於原審審理時指陳原審法院無管轄權，尚有誤會。
二、復按訊問被告，應全程連續錄音；必要時，並應全程連續錄
    影。但有急迫情況且經記明筆錄者，不在此限。筆錄內所載
    之被告陳述與錄音或錄影之內容不符者，除有前項但書情形
    外，其不符之部分，不得作為證據，刑事訴訟法第100 條之
    1 第1 、2 項定有明文。考其立法意旨，乃為擔保自白任意
    性，便於偵審機關日後調取勘驗之必要，以期發現真實，故
    除有急迫情況並經記明筆錄者外，訊問被告時應全程連續錄
    音，必要時並應全程連續錄影，而筆錄內所載之被告陳述與
    錄音或錄影之內容不符時，其不符部分，難認有證據能力。
    查本件上訴人甲○○於92年8 月6 日在高雄市警察局小港分
    局接受南機組人員詢問之第2 次調查筆錄、同年8 月20日在
    高雄市警察局小港分局接受該組人員詢問之詢問筆錄及同年
    9 月10日在南機組接受該組人員詢問之調查筆錄，經原審法
    院分別於92年12月17日當庭勘驗92年8 月6 日詢問時之錄音
    帶、同年8 月20日詢問時之錄音CD，及於93年1 月6 日當庭
    勘驗92年9 月10日詢問時之錄影帶結果，此3 份筆錄內所載
    上訴人甲○○之陳述與錄音、錄影內容多所不符，有原審法
    院92年12月17日及93年1 月6 日之勘驗筆錄各1 份在卷可佐
    ，依上開規定，應認此3 份筆錄與錄音內容不符部分並無證
    據能力。
三、再按被告以外之人於審判外之言詞或書面陳述，除法律有規
    定者外，不得作為證據；被告以外之人於檢察事務官、司法
    警察官或司法警察調查中所為之陳述，與審判中不符時，其
    先前之陳述具有較可信之特別情況，且為證明犯罪事實存否
    必要者，得為證據；被告以外之人於偵查中向檢察官所為之
    陳述，除顯有不可信之情況者外，得為證據，刑事訴訟法第
    159 條第1 項、第159 條之2 、第159 條之1 第2 項分別定
    有明文。本件原審法院於審判程序依職權調查同案被告乙○○、侯玉雪2 人於南機組人員詢問時及檢察官偵查中之陳述
    時，經上訴人甲○○之辯護人聲明異議，認檢察官未將該部
    分證據資料列入證據清單，而不得作為本案之證據方法。經
    查，同案被告乙○○、侯玉雪2人 於南機組人員詢問時之陳
    述，屬上訴人甲○○、戊○○以外之人於審判外之陳述，又
    因同案被告乙○○、侯玉雪2 人嗣後未於審判中到庭作證，
    而無從依刑事訴訟法第159 條之2 之例外規定，比較渠等先
    前於南機組人員詢問時之陳述，是否與審判中不符，而具有
    較可信之特別情況，依刑事訴訟法第159 條第1 項規定，應
    認無證據能力。至於同案被告乙○○、侯玉雪2 人於檢察官
    偵查中向檢察官所為之陳述，辯護人既未提出依該陳述作成
    之客觀條件及環境，有何顯有不可信之情況，依刑事訴訟法
    第159 條之1 第2 項規定，應認有證據能力。
乙、實體部分
一、上訴人戊○○部分：
（一）上訴人戊○○運輸「阿國」所交付之以報紙包裹之海洛因
      5 大包（淨重1,712.3 公克、純質淨重1,251.01公克）至
      台北縣三重市○○路與中華路口交付予同案被告甲○○之
      事實，業據上訴人戊○○於92年8 月6 日、同年8 月20日
      南機組人員詢問、同年8 月6 日檢察官於92年8 月6 日偵
      查時、原審審理及本院歷次審理時坦承不諱，核與共同被
      告甲○○於檢察官偵查、原審及本院歷次審理時供述在上
      址收受上訴人戊○○所交付之物品等語相符，（甲○○在
      檢察官於92年8 月6 日偵查中之供詞並無顯不可信之情況
      ，依刑事訴訟法第159 條之1 第2 項之規定仍有證據能力
      ），並有在上訴人甲○○所駕駛之車內查扣之以報紙包裹
      之白粉5 大包，與在上訴人戊○○住處查扣「阿國」所交
      付之另白粉5 大包、1 小包、以圓柱狀潤髮乳罐夾藏之白
      粉19罐扣案可資佐證，復有扣案物照片4 幀附卷可稽。再
      者，上開在上訴人甲○○車內查扣之報紙裝白粉5 大包經
      送驗結果，均含第一級毒品海洛因成分，合計淨重1,712.
      3 公克（包裝重35.01 公克），純度73.06%，純質淨重
      1,251.01公克；而在被告戊○○住處查扣之另白粉5 大包
      、1 小包及以圓柱狀潤髮乳罐夾藏之白粉19罐，合計白粉
      25包，經送驗結果，均含第一級毒品海洛因成分，其中12
      包合計淨重2,184.2 公克（包裝重194.77公克），純度76
      .62% ， 純質淨重1,673.53公克，另13包合計淨重2,903.
      4 公克（包裝重124.46公克），純度淨重2,166.52公克，
      分別有法務部調查局92年9 月5 日調科壹字第220015896
      、000000000 、000000000 號鑑定通知書各1 份附卷可稽
      。另在上訴人戊○○住處查扣之行動電話4 支，業經上訴
      人戊○○於原審法院93年3 月3 日審理中當庭指認其中編
      號1 之行動電話（機身內序號為000000000000000 號），
      係其持有供與「阿國」連繫運輸海洛因事宜之電話。再依
      原審法院所調取0000000000號行動電話門號於92年7 、8
      月間之通聯紀錄顯示，上開門號自92年7 月27日起至同年
      8 月5 日戊○○遭逮捕前止，均插卡於上開行動電話內使
      用，足認上訴人戊○○係以上開行動電話，插卡使用0000
      000000號行動電話門號之SIM 卡，與「阿國」連繫運輸海
      洛因事宜，上訴人戊○○前揭自白核與事實相符。
（二）上訴人戊○○雖另辯稱：我於92年8 月5 日下午在外撥打
      電話回家，得知專案人員在家中等候，遂主動回家，帶領
      專案人員取出置於家中之毒品，並坦承犯行，在此之前，
      專案人員尚無法完全確認我家中是否存有毒品，我應係自
      首等語；然查專案人員因接獲檢舉謂上訴人戊○○係販毒
      集團成員，且查知戊○○出入泰國次數頻繁，疑其與販毒
      集團有關聯，乃於92年7 月26日自泰國返台後，即鎖定三
      重市○○路80之3 號戊○○住處為監視目標，同年8 月5
      日上午10時，專案人員即到戊○○上開住處附近守候監視
      ，同日下午2 時20分，見戊○○騎乘車號GKN-819 號機車
      外出，即予跟至三重市○○路與三民路口，發現有一部
      7W-9273 號自小客車在該處等候，見戊○○拿1 小包東西
      給甲○○，甲○○接到該小包東西後，即搭乘計程車離開
      ，該自小客車亦尾隨計程車離去，專案人員研判，戊○○
      交給甲○○之1 小包東西可能係毒品之樣品而已，欲先拿
      去鑑識真偽，遂繼續跟監戊○○，嗣戊○○進入三民路1
      家通訊行，旋又出來，騎機車到中華路時，見戊○○與一
      開BMW 車子之人交談，專案人員疑該BMW 車主係毒品貨主
      ，遂兵分兩路跟監，一部分人守候在戊○○住處附近，戊○○回家後，同日下午約4 時又從住家騎機車出來，機車
      腳踏板處放1 包東西，車抵中華路與三民路口，戊○○將
      該包東西交給搭乘7W-9273 號自小客車之人，專案人員因
      人手不夠，未將戊○○當場逮捕，只跟監該7W-9273 號自
      小客車，至板橋市○○路與長江路口將該車攔下，查獲甲○○及車上之報紙包裝之海洛因毒品5 大包，查獲人員認
      戊○○有問題，遂再聯絡主力人員（跟監BMW 車之專案人
      員）到戊○○住處守候，直至同日下午5 時未見戊○○回
      來，即會同管區警員及里長到戊○○家請其妻開門，並請
      其妻打電話與戊○○聯絡，戊○○得知專案人員已在家中
      後，即主動回家，並配合同意專案人員搜索，提出另2 大
      袋海洛因毒品等情，業據證人即參與專案人員之南機組人
      員鍾達振、李博源於本院前審審理時證述綦詳，上訴人戊○○對證人之上開證詞亦表示無意見，由此足見專案人員
      雖僅懷疑上訴人戊○○為販毒集團成員，但經跟監視後
      ，眼見其先後將1 小包及1 大包東西交給甲○○，嗣又再
      甲○○之車上查獲海洛因毒品，乃已發覺而確認戊○○有
      犯罪，非僅單純主觀上之懷疑或推測而已，是縱上訴人戊○○配合專案人員之調查搜索，主動提出毒品而坦承犯罪
      ，亦僅係自白犯罪行為而已，究與自首之要件有間，上訴
      人戊○○上開自首之辯解，應不足採。
（三）上訴人戊○○之選任辯護人雖又辯稱：綽號「阿國」者係
      在三重市明志國中斜對面體育場交付戊○○涉案毒品，其
      於案發當天要求戊○○持交毒品之地點係三重市○○路及
      三民街口，與戊○○之住家所在地即同市○○路○路程均
      不到5 分鐘，由上開地點間之關係位置而言，實無需戊○○另擔任交通運輸之角色，主要係利用戊○○此一無知之
      下游棋子，使其達隱身幕後，斷絕該集團與毒品之直接接
      觸，及警方之追線索，戊○○僅係被利用短途持送而已
      ，應不負運輸毒品罪責云云。然查上訴人戊○○係受「阿
      國」之委託以每塊海洛因2 萬元之代價，為「阿國」運送
      海洛因毒品至指定之地點交予「吳仔」所委託之甲○○，
      上訴人戊○○已完成運送並交付之行為，觀上訴人戊○○
      運送毒品之數量之多及運送方式，應認其已具有運輸毒品
      之犯意及行為，不能以單純持有論之，上訴人戊○○選任
      辯護人上開辯解亦不足採，事証明確，上訴人戊○○運輸
      海洛因毒品犯行已堪認定。
二、被告甲○○部分：
（一）訊之上訴人即被告甲○○固坦承前揭依「吳仔」指示，至
      台北縣三重市○○路與中華路口，向同案被告戊○○拿取
      以報紙包裹之物品，在運送至台北縣板橋市○○路與雙十
      路口途中，為南機組人員查獲等事實，惟矢口否認有何運
      輸第一級毒品海洛因之犯意，辯稱：不知代為運送之物品
      係海洛因，我並無運輸毒品之故意云云。惟查：
      上訴人甲○○依「吳仔」指示，駕駛上開7W-9273 號自用
      小客車搭載不知情乙○○、侯玉雪至台北縣三重市○○路
      與中華路口，向同案被告戊○○拿取以報紙包裹之物品，
      在運送至台北縣板橋市○○路與雙十路口途中，為南機組
      人員查獲等情，業據上訴人甲○○於原審法院及本院歷次
      審理中供述在卷，核與共同被告戊○○於原審法院及本院
      審理時之供述、同案被告乙○○、侯玉雪於檢察官偵查中
      之供述均相符（上開共同被告戊○○於原審及本院審理時
      之陳述，係屬本案審判中之陳述自有證據能力；又證人乙○○、侯玉雪在偵查中之陳述，無顯不可信之情況，依刑
      事訴訟法第159 條之1 第2 項規定亦有證據能力）；並有
      以該報紙包裹之白粉5 大包扣案可證佐証，且上開報紙包
      裹之白粉經送驗結果，均含第一級毒品海洛因成分，合計
      淨重1,712.3 公克（包裝重35.01 公克），純度73.06%，
      純質淨重1,251.01公克，亦有法務部調查局92年9 月5 日
      調科壹字第220015896 號鑑定通知書1 份附卷可稽，足認
      上訴人甲○○此部分自白與事實相符，應堪採為論罪之依
      據。
（二）上訴人甲○○雖辯稱：不知代為運送之物品係海洛因云云
      ，惟其於92年8 月6 日原審法院審理檢察官聲請羈押時供
      稱：他之前告訴我，要我幫忙載「查某」，就是指4 號海
      洛因，他說有賺錢就會分給我，但沒有說詳細的價碼，我
      那天也不知道他那麼快就要我去載運，所以那天我是臨時
      去的等語，及供稱：我以前在北投賣蝦子時，他是來向我
      買蝦子時認識的，後來在92年3 、4 月間與他在三重市碰
      到面，聊到近況，他知道我現在經濟情況不好，他就說要
      我幫他載運海洛因，並說會給我報酬等語（見聲羈字第46
      8 號卷第8 、9 頁）。又甲○○於原審法院92年10月24日
      準備程序中又供稱：我承認是「吳仔」叫我去運送，但我
      沒有拿到錢，我後來知道載的是海洛因，第1 次載的時候
      不知道是海洛因，第2 次知道是海洛因等語（見92年10月
      24日原審準備程序筆錄第4 頁第2 行），參照上訴人甲○○於同日供稱：被查獲那天的2 次都沒有拿到錢，7 月份
      時也沒有拿到錢等語，及於92年10月3 日原審法院裁定羈
      押前訊問時供稱：「（問：何時認識「吳仔」？）去年在
      菜市場認識的，5 月時他先叫我幫他載『女人』，當時我
      不知道那是指海洛因，我以為是大陸妹，他跟我約定載1
      次5萬 元」「（問：是否7 月底就叫你去板橋市○○路○
      段載東西？）是，他說去那裡，有人會丟東西給我，我拿
      到東西後，依他指示載去板橋萬板橋下公園，將東西丟在
      紅磚道上」等語，且運送報紙裝之物品約定5 萬元高價，
      足見上訴人甲○○知悉「吳仔」所稱「女人」即係毒品海
      洛因之代號，而實際也未載送女人，甲○○仍代為運送該
      代號「女人」之物品，又證人乙○○於本院本案審理時亦
      稱：「（問：甲○○在何處跟你說要帶毒品？）答：快到
      三重的時候」等語（見94年10月11日本院審判筆錄第4 頁
      ），足認上訴人甲○○有運送毒品海洛因之認識，其與「
      吳仔」有共同運輸海洛因之犯意聯絡及行為分擔甚明，所
      辯不知代為運送之物品係海洛因云云，顯係事後卸責之詞
      ，不足採信。至上訴人甲○○供稱「吳仔」即吳聖雄一節
      ，經證人吳聖雄於原審法院93年3 月3 日審理中作證時否
      認有指示上訴人甲○○運輸海洛因一節，且本院亦查無其
      他積極證據足認證人吳聖雄確係指示上訴人甲○○運輸海
      洛因之人，尚難僅憑上訴人甲○○之供詞遽認證人吳聖雄
      係指示甲○○運輸海洛因之「吳仔」。另關於上訴人甲○○所供92年7 月間至台北縣板橋市○○路1 段替「吳仔」
      載運物品至同市萬板大橋下公園一節，除上訴人甲○○之
      供述外，並無海洛因物品扣案，亦無其他積極證據佐證上
      訴人甲○○此部分亦涉犯運輸第一級毒品海洛因之犯行（
      上訴人甲○○又否認知悉為海洛因），檢察官亦未就此部
      分提起公訴，尚無從認定上訴人甲○○就此部分亦構成犯
      罪，附此敘明。
    綜上論述，上訴人甲○○與「吳仔」有共同運輸第一級毒品
    海洛因，事証明確，上訴人甲○○所辯係卸責之詞，不足採
    信，其犯行已堪認定。
三、按海洛因為毒品危害防制條例第2 條第2 項第1 款之第一級
    毒品，不得非法持有或運輸。次按運輸毒品罪祇以所運輸之
    毒品已實施運送為已足，並非以運扺目的地為完成犯罪之要
    件，換言之，區別該罪既遂、未遂之依據，應以已否起運為
    準，既已起運，構成該罪之輸送行為即已完成，不以達到目
    的地為既遂條件，最高法院92年度台上字第3096號判決要旨
    參照。是核上訴人戊○○、甲○○所為，均係犯毒品危害防
    制條例第4 條第1 項之運輸第一級毒品罪。公訴人就上訴人
    戊○○部分雖未引用法條，但此部份公訴人既已於起訴之犯
    罪事實中論及，應認為已經起訴。上訴人戊○○與「阿國」
    之成年男子間，上訴人甲○○與「吳仔」之成年人間，有犯
    意聯絡及行為分擔，皆為共同正犯。上訴人戊○○、甲○○
    2 人持有第一級毒品海洛因之低度行為，為其運輸第一級毒
    品海洛因之高度行為所吸收，不另論罪。又毒品危害防制條
    例第17條所稱供出毒品來源得以減輕其刑之規定，並不包括
    共犯在內，縱上訴人甲○○所稱之吳仔即為吳聖雄其人，且
    經上訴人甲○○供出，因吳聖雄係共犯，並非前手即毒品來
    源，何況本案相關之共犯「吳仔」、「阿國」等人亦未經破
    獲，自不得依該規定減輕上訴人戊○○、甲○○2 人之刑。
    再者，刑法第59條所定酌量減輕其刑，必須犯罪有特殊之原
    因與環境等，在客觀上足以引起一般同情，認為即予以宣告
    法定低度刑猶嫌過重者，始有其適用（最高法院45年台上字
    第1165號判例要旨參照），本件上訴人戊○○受託運輸之海
    洛因（含已交付共同被告甲○○及在住處被查獲之海洛因）
    合計淨重高達6,799.9 公克，又上訴人甲○○所運輸之海洛
    因合計淨重亦高達1,712.3 公克，數量甚鉅，且2 人係因貪
    圖不法報酬而為本件犯行，在客觀上難謂足以引起一般人之
    同情，自亦不得援用上開規定減刑，均附此敘明。
四、公訴意旨另以：（一）被告戊○○於92年5 、6 月間，受綽
    號「阿國」之真實姓名不詳成年男子委託，同意以每塊海洛
    因磚2 萬元之代價，替「阿國」者運送第一級毒品海洛因，
    並交付於不特定之買主而為運輸毒品之行為，因認被告戊○○此部分另涉有毒品危害防制條例第4 條第1 項之販賣第一
    級毒品罪嫌；（二）被告戊○○於92年8 月5 日下午2 時許
    ，戊○○依「阿國」之電話指示，將「阿國」所交付之以香
    煙盒包裝之海洛因樣品2 小包，騎乘機車自其家中運輸至台
    北縣三重市○○路與中華路口；而甲○○亦依「吳仔」之電
    話指示，由不知情之乙○○（業經檢察官不起訴處分確定）
    駕駛其所租用車牌號碼7W-9273 號自用小客車搭載甲○○前
    往上址，由甲○○向戊○○拿取以香煙盒包裝之海洛因樣品
    後，自行搭乘計程車，接續運輸至台北縣板橋市○○路與雙
    十路口，交予在該處等候之不詳姓名、年籍之成年男子，因
    認被告戊○○、甲○○2 人此部分亦涉有毒品危害防制條例
    第4 條第1 項之販賣第一級毒品罪嫌。惟查：（一）上訴人
    戊○○固於92年8 月6 日在南機組接受該組人員詢問時供稱
    ：我係於去年底在我的工作處所「桂花園茶藝館」工作時認
    識「阿國」，但是我並不知道他的真實姓名，當時他即要求
    我擔任交通，代為發送海洛因毒品給買家等語，及於同年8
    月20日在高雄市警察局小港分局接受南機組人員詢問時供稱
    ：我聽「阿國」電話指示若有買主準備購買時，我再拿至指
    定地點交貨…該批毒品除曾販售予甲○○外，並未販售予任
    何人…若交易成功「阿國」會給我每包2 萬元代價…幾個月
    前「阿國」約我到外面密談，要我負責運送毒品予買主等語
    ，然上訴人戊○○於原審法院審理中堅詞否認有何販賣第一
    級毒品之犯行，辯稱：我只有依「阿國」指示將海洛因拿到
    某個地方交給某個人，「阿國」沒有告訴我用途，不知「阿
    國」是否要販賣等語，又此部分並無海洛因扣案，並無証据
    証明該次所運送、販賣者確係海洛因，且上訴人戊○○將海
    洛因運輸至台北縣三重市○○路與中華路口交付予被告甲○○，未向上訴人甲○○收取金錢等情，業據上訴人戊○○、
    甲○○2 人供述在卷，本院亦查無其他補強證據足證上訴人
    戊○○與「阿國」有販賣海洛因之犯意聯絡，自不能僅憑上
    訴人戊○○前開92年8 月6 日及同年8 月20日之供述，遽為
    不利上訴人戊○○共同販賣海洛因之認定。（二）又該香菸
    盒包裝之物品2 小包，是否確係毒品，並未扣案，亦無証据
    確係毒品海洛因，其他物品如聯絡之便條紙、密碼等亦有可
    能，戊○○亦未拆開來看，此外復查無其他確切証据証明該
    香菸盒包裝之物品2 小包確係毒品海洛因，此部分上訴人戊○○、甲○○犯罪尚屬不能證明，惟因公訴人認此部分與前
    開有罪部分有方法結果之牽連關係及連續關係，為裁判上一
    罪，此部分爰均不另為無罪之諭知，附此敘明。
五、原審予以論科，固非無見，惟查：（一）該香菸盒包裝之物
    品2 小包，是否確係毒品，並未扣案，亦無証据確係毒品海
    洛因，原審遽認該香菸盒包裝之物係海洛因樣品，而一併論
    處，並論以係連續犯，尚有未洽。甲○○與「吳仔」2 人為
    共犯，尚有未洽。（二）上訴人甲○○在法務部調查局南機
    組詢問時之錄音帶CD及錄影帶，經勘驗結果與詢問筆錄有部
    分不符，原審遽採該南機組之詢問筆錄做為論上訴人戊○○
    有罪之依据，亦有違誤。（三）扣押之物品中，磅秤、密度
    計及圓柱潤髮乳空罐5 罐均與運輸無關，尚難認係供運輸毒
    品之証据，原判決一併採為論罪之依据，並以之犯罪所用之
    財物，一併宣告沒收，亦有未洽。（四）行動電話壹支（機
    身內序號為000000000000000 號），其內之SIM 卡是案外人
    林佩怡，上訴人戊○○亦未供承該行動電話係其所有，原審
    遽予宣告沒收，亦有違誤。（五）檢察官係起訴上訴人戊○○販賣第一級毒品，另就運輸第一級毒品部分已於起訴之犯
    罪事實中論及，亦應認為已經起訴，如認不構成販賣第一級
    毒品罪，應敘明不另為無罪諭知之意旨，原判決就此部分僅
    敘明「公訴意旨漏未斟酌此點，而認被告戊○○係犯毒品危
    害防制條例第4 條第1 項之販賣第一級毒品罪嫌，尚有未洽
    」等語，亦有不合。上訴人戊○○之配偶丁○○為被告戊○○上訴意旨認原判決量刑過重，上訴人甲○○上訴意旨否認
    犯罪並指摘原判決量刑過重，而均指摘原判決不當，雖均無
    理由，但原判決既有上開可議之處，自應予撤銷改判。審酌
    目前國內毒品施用氾濫日益嚴重，而上訴人戊○○、甲○○
    2 人貪圖利益，仍為他人運送毒品，其等所運輸之海洛因，
    數量甚鉅，如經轉售流入社會，對國人之身體健康、家庭及
    社會所生危害至深且鉅，上訴人戊○○持有之毒品甚多，情
    節嚴重，其犯後坦承犯行，態度尚佳，上訴人甲○○所運送
    之毒品達1712.3公克，數量亦多，其犯後猶飾詞卸責等一切
    情狀，爰仍依原判各量處無期徒刑，併依刑法第37條第1 項
    規定宣告褫奪公權終身。扣案之在上訴人甲○○所駕駛之車
    內所查扣之海洛因粉末5 大包（合計淨重1,71 2.3公克），
    及在上訴人戊○○住處查扣之海洛因粉末5 大包、1 小包、
    以圓柱狀潤髮乳罐夾藏之海洛因粉末19包（合計淨重5,087.
    6 公克），包裝袋與毒品不能分離，均屬查獲之第一級毒品
    ，爰依毒品危害防制條例第18條第1 項前段之規定，不問屬
    於犯人與否，均沒收銷燬之，至因鑑驗耗失之海洛因，自無
    庸沒收銷燬。在上訴人戊○○住處查扣用以夾藏海洛因之圓
    柱狀潤髮乳空罐19罐，係共犯「阿國」所有，且係供犯罪所
    用之物，並依同條例第19條第1 項規定宣告沒收。至在上訴
    人戊○○住處查扣之圓柱狀潤髮乳空罐5 罐，因無證據證明
    為供運輸夾藏海洛因之用，又在上訴人戊○○住處查扣之磅
    秤、密度計各1 台、夾鏈袋4 包、安非他命吸食器2 個、另
    行動電話2 支以及行動電話1 支（內含SIM 卡1 張）等物，
    亦無證據足認與上訴人戊○○或甲○○就本件運輸海洛因犯
    行有關，不予宣告沒收；又行動電話1 支（機身內序號為
    000000000000000 號），雖係供上訴人戊○○與「阿國」連
    繫運輸海洛因事宜所用之物，但上訴人戊○○稱已不記得「
    阿國」所交付之電話號碼，其未表示該支行動電話為其所有
    ，基於刑罰止於犯人一身之原則，亦不予宣告沒收；又上訴
    人戊○○運輸海洛因所騎乘之機車，並無證據足認係戊○○
    所有之物，而上訴人甲○○運輸海洛因所駕駛之車牌號碼
    7W-9 273號自用小客車則係同案被告乙○○所租用之車，亦
    非上訴人甲○○所有之物，亦均不為沒收之諭知，均附此敘
    明。
據上論斷，應依刑事訴訟法第369 條第1 項前段、第364 條、第
299 條第1 項前段，毒品危害防制條例第4 條第1 項、第18條第
1 項前段、第19條第1 項前段、刑法第11條、第28條、第56條、
第37條第1項，判決如主文。
本案經檢察官陳國全到庭執行職務。
中　　華　　民　　國　　94　　年　　10　　月　　25　　日
　　　　　　      刑事第六庭    審判長法　官  王憲義
                                      法　官  李璧君
                                      法　官  張盛喜
以上正本證明與原本無異。
如不服本判決應於收受本判決後10日內向本院提出上訴書狀，其
未敘述上訴理由者，並得於提起上訴後10日內向本院補提理由書
狀（均須按他造當事人之人數附繕本）「切勿逕送上級法院」。
中　　華　　民　　國　　94　　年　　10　　月　　25　　日
　　　　　　　　　　　　　　　　　　　書記官  林明威
附錄本判決論罪科刑法條：
毒品危害防制條例第4條第1項
製造、運輸、販賣第一級毒品者，處死刑或無期徒刑；處無期徒
刑者，得併科新臺幣1,000 萬元以下罰金。
